【裁判字號】    94,訴,1014
【裁判日期】    950125
【裁判案由】    違反槍砲彈藥刀械管制條例
【裁判全文】
臺灣桃園地方法院刑事判決              94年度訴字第1014號
公  訴  人  臺灣桃園地方法院檢察署檢察官
被      告  甲○○
指定辯護人  本院公設辯護人乙○○
            本院公設辯護人丁○○
上列被告因違反槍砲彈藥刀械管制條例案件，經檢察官提起公訴
（94年度偵字第5030號），本院判決如下：
    主  文
甲○○連續未經許可，寄藏可發射子彈具有殺傷力之改造手槍，
處有期徒刑參年陸月，併科罰金新臺幣陸萬元，罰金如易服勞役
，以參佰元（即新臺幣玖佰元）折算壹日。扣案如附表編號1 、
4 所示之槍枝均沒收。
    事  實
一、甲○○明知可發射子彈具有殺傷力之改造玩具手槍及子彈，
    均為槍砲彈藥刀械管制條例所定管制之物品，未經許可，不
    得無故持有、寄藏之，竟基於非法持有具有殺傷力改造手槍
    、子彈之概括犯意，先於民國93年12月5 日，見真實姓名、
    年籍不詳，綽號「小郭」之成年男子攜帶如附表編號1 所示
    之改造手槍、編號2 、3 所示之子彈，至其位於桃園縣龜山
    鄉○○路○ 段516 巷3 弄14號住處，為免「小郭」持前開槍
    彈在外惹事生非，遂收受前開槍彈，並未經許可，而將之寄
    藏於上址。後於94年1 月間，在真實姓名、年籍不詳，綽號
    「胖哥」之成年男子位於桃園龍潭女子監獄附近之租屋處，
    收受「胖哥」交付如附表編號4 所示之土造鋼筆手槍，並未
    經許可，將之寄藏於甲○○前開住處。嗣於94年3 月4 日18
    時30分，為警持搜索票搜索甲○○前開住處，扣得如附表所
    示之槍彈而查知上情。
二、案經臺北市政府警察局萬華分局報請臺灣桃園地方法院檢察
    署檢察官偵查起訴。
    理  由
一、被告甲○○對其有於前開時、地未經許可寄藏「小郭」所有
    如附表編號1 至3 所示之槍彈一情坦承不諱，惟否認有寄藏
    「胖哥」所有如附表編號4 所示之槍枝，辯稱：胖哥交付伊
    一只眼鏡盒，要求伊代為保管，「胖哥」並未告訴伊眼鏡盒
    內為何物，僅稱該物品很貴重，伊並不知「胖哥」所交付之
    物為槍枝云云。經查：
（一）被告甲○○有於前開時、地收取「小郭」所有如附表編號
      1 至3 所示之槍彈一情，業據被告甲○○於警詢中供稱：
      警方於94年3 月4 日，在桃園縣龜山鄉○○路○ 段516 巷
      3 弄14號查扣之改造45手槍1 支、0.38mm制式子彈1 顆、
      90改造子彈1 顆，係綽號「小郭」之男子所寄放，因伊怕
      「小郭」持槍在外惹事生非，故要求「小郭」將槍彈收起
      ，「小郭」便在伊住處將該等槍彈交予伊保管（見94年度
      偵字第5030號偵查卷第21頁），於檢察官偵查中自承：為
      警查扣之改造槍彈係綽號「小郭」之男子於93年12月5 日
      寄放在伊處（見同上偵查卷第93頁），於本院審理時坦承
      ：為警查扣之改造手槍及子彈係「小郭」所有，伊知道「
      小郭」擁有前開槍彈，希望「小郭」不要出外惹事，「小
      郭」於93年12月間在伊住處交付前開槍彈予伊，伊遂幫小
      郭保管前開槍彈（見本院95年1 月18日審理筆錄）等語不
      諱，且有證人丙○○於檢察官偵查中證述：扣案之槍彈係
      綽號「小郭」之人於93年12月5 日寄放在甲○○處，伊有
      在場見聞上情（見同上偵查卷第92頁）等語可佐。再本案
      查扣如附表編號1 所示之改造槍枝1 枝、附表編號2 、3
      所示改造子彈各1 顆，經送內政部警政署刑事警察局鑑定
      ，鑑定結果為：1.送鑑改造45手槍1 枝（槍枝管制編號：
      0000000000號），認係由仿COLT廠半自動手槍製造之金屬
      玩具手槍，換裝土造金屬槍管改造而成之改造手槍，機械
      性能良好，可擊發適用之子彈，認具殺傷力；2.送鑑制式
      0.38子彈1 顆，認係0.38吋制式子彈，認具殺傷力；3.送
      鑑90手槍子彈1 顆，認係土造子彈（具直徑9.0mm 金屬彈
      頭），經實際試射，可擊發，認具殺傷力等情，有該局94
      年4 月4 日刑鑑字第0940038463號槍彈鑑定書1 份在卷可
      稽。被告甲○○確有於前開時、地收受「小郭」所有如附
      表編號1 所示之槍枝、編號2 、3 所示之子彈，並為之寄
      藏一情，堪以認定。
（二）被告甲○○於警詢及本院審理時均自承：扣案之土造鋼筆
      手槍則係綽號「胖哥」之男子交予伊代為保管（見同上偵
      查卷第21頁、本院95年1 月18日審理筆錄）等語，惟辯稱
      ：伊不知「胖哥」所交付央其代為保管之物為槍枝云云。
      然一般人受託為人保管物品，為免日後返還時雙方對所寄
      物品、數量有所爭執，必於初始交付、收受物品時對所移
      轉之物詳加清點、核對，被告受「胖哥」所託為之保管收
      藏物品，豈會不詢問「胖哥」所寄何物。況槍枝為我國法
      禁持有之物，不同一般物品，「胖哥」既將此等違禁物品
      託付被告保管，為免遭警查獲之危險，必定據實告以被告
      所寄者為槍枝，以使被告有所防備，以予適當之處置。被
      告辯稱不知「胖哥」所交付之物為槍枝一節，當係事後卸
      責之詞，要無可採。再前開之土造鋼筆手槍經送內政部警
      政署刑事警察局鑑定結果為：送鑑土造鋼筆手槍1 支（槍
      枝管制編號：0000000000號），認係土造鋼筆手槍，機械
      性能良好，可擊發適用子彈，認具殺傷力一節，亦有該局
      94 年4月4 日刑鑑字第0940038463號槍彈鑑定書1 份在卷
      可稽。被告確有於前開時、地收受「胖哥」所有交付如附
      表編號4 所示之改造鋼筆手槍，並為之寄藏一節，亦堪認
      定。
（三）按裁判上一罪之連續犯之自首，須在全部犯行均未被發覺
      前申告犯行並接受裁判，始能成立（最高法院88年臺上字
      第1287號判決意旨參照）。查證人即本案查獲員警蔡燕明
      於本院審理時證稱：本案係由萬華分局監聽許樹來涉嫌持
      槍強盜案件而得知綽號「小萍」之人與許樹來等人可能持
      有槍枝，故渠等前往「小萍」住處搜索，但聲請搜索票至
      實際搜索前，伊均不知「小萍」之真實姓名為甲○○。伊
      到場時要求被告交出槍枝，被告有交出1 把槍，但伊認為
      被告所持有之槍枝應非僅有1 把，故再詢問被告，被告即
      稱並無其他槍枝，故伊要求詹元昌實施搜索，結果詹元昌
      在被告住處角落搜出另把槍枝（見本院95年1 月18日審理
      筆錄）；證人即本案查獲員警詹元昌於本院審理時證稱：
      伊於監聽許樹來涉嫌持槍強盜案件時得知有綽號「小萍」
      之人涉嫌販賣毒品，便對「小萍」實施監聽，在伊監聽時
      ，僅知「小萍」涉嫌販賣毒品，並不知其另涉槍枝犯行，
      後來伊將該案移轉其他同仁接續，後續情形伊不清楚。伊
      至實施搜索時始知「小萍」為何人。蔡燕明及其他同仁先
      行進入被告住處，伊停好車才進去，伊一進去便實施搜索
      在被告住處床前之桌上櫃內搜出鋼筆手槍等物。因該處為
      許樹來及被告所使用之處所，所以懷疑該槍枝應為2 人所
      有（見本院95年1 月18日審理筆錄）等語明確。被告於員
      警實施搜索前，雖自動交出其持有之改造槍枝1 把，然對
      其所持有之另把改造鋼筆手槍隱而不宣，被告並未向偵查
      之員警供述其全部持有槍枝之犯行，揆諸上開說明，即無
      成立自首減刑之餘地。再槍砲彈藥刀械管制條例第18條第
      1 項係規定犯該條例之罪而自首，始能減輕或免除其刑。
      又同條第4 項係規定自白之情形，必須於偵查或審判中白
      白，並供述全部槍械、彈藥之來源及去向，因而查獲或因
      而防止重大危害治安事件之發生者，始能減免其刑。該條
      第4 項既謂「並」供述全部槍砲、彈藥、刀械之來源「及
      」「去向」，自係指已將槍械、彈藥移轉與他人持有之情
      形而言，不包括仍為自己持有之情形在內，此觀同條第1
      項後段係指已移轉他人持有之情形始有「去向」可明（最
      高法院93年臺上字第4223號判決意旨參照），本案槍枝既
      尚在被告持有中，自無適用前開槍砲彈藥刀械管制條例所
      定減刑或免除其刑之規定，併此敘明。
（四）綜上，本件事證明確，被告前開犯行，洵堪認定，應予依
      法論科。
二、核被告甲○○寄藏前述手槍、子彈之行為，係違反槍砲彈藥
    刀械管制條例第8 條第4 項未經許可持有改造槍枝罪、同條
    例第12條第4 項未經許可持有改造子彈罪。再按槍砲彈藥刀
    械管制條例第8 條第4 項之罪，係將「持有」與「寄藏」為
    分別之處罰規定，單純之「持有」，固不包括「寄藏」，但
    寄藏之受人委託代為保管，其保管之本身所為之「持有」，
    既係「寄藏」之當然結果，法律上自宜僅就「寄藏」行為為
    包括之評價，不應另就「持有」予以論罪（最高法院74年臺
    上字第3400號判例參照），故被告持有前開槍枝之行為，係
    「寄藏」之當然結果，不另論罪。又未經許可寄藏、持有槍
    枝，其持有之繼續，乃行為之繼續，亦即一經持有槍枝，犯
    罪即已成立，惟其完結須繼續至持有行為終了之時，故包括
    持有之寄藏槍枝行為，自亦為行為之繼續，其犯罪之完結，
    須繼續至寄藏行為終了之時為止，此與司法院院解字第3632
    號解釋所稱寄藏贓物罪於寄藏行為完畢時其犯罪即已完成，
    其後之占有該贓物乃犯罪之狀態繼續，而非行為之繼續，因
    占有贓物並不構成犯罪，二者迥不相同（參照最高法院88年
    度臺上字第7012、4608、761 號判決意旨），是被告先後於
    93年12月5 日、94年1 月間起，受託寄藏前開槍彈後，其寄
    藏行為應繼續至94年3 月4 日為警查獲時為止，附此敘明。
    被告於93年12月5 日起同時寄藏槍、彈，係以一行為而觸犯
    上開二罪名之想像競合犯，應依刑法第55條之規定，從較重
    之槍砲彈藥刀械管制條例第8 條第4 項未經許可改造槍枝罪
    論處。又被告先後2 次寄藏槍枝犯行，犯罪時間緊接，所犯
    基本構成要件相同，顯係基於概括犯意為之，應依刑法第56
    條連續犯之規定，以一罪論，並依法加重其刑。爰審酌槍枝
    極易對他人生命、身體造成傷害，嚴重危害社會治安，被告
    明知持有槍枝為法禁行為，猶連續為人寄藏，所為非是，惟
    衡其2 次所受寄之槍枝各均僅一，所寄藏之子彈亦僅2 顆，
    數量非鉅，為人寄藏之時間不長，且未以之犯罪，尚未造成
    實際危害，及其素行、智識程度，犯罪後坦承部分犯行，態
    度尚稱良好等一切情狀，量處如主文所示之刑，所併科罰金
    部分並諭知罰金如易服勞役之折算標準。扣案如附表編號1
    、4 所示之改造槍枝，屬違禁物，爰依刑法第38條第1 項第
    1 款之規定宣告沒收。至扣案如附表編號2 、3 之子彈，業
    經內政部刑事警察局鑑驗試射，已經實際擊發，僅餘彈殼、
    彈頭，已不具有子彈的完整結構，失其子彈違禁物之性質，
    爰不另就此為沒收之諭知。
三、據上論斷，應依刑事訴訟法第299 條第1 項前段，槍砲彈藥
    刀械管制條例第8 條第4 項、第12條第4 項，刑法第11條前
    段、第55條、第56條、第42條第2 項、第38條第1 項第1 款
    ，罰金罰鍰提高標準條例第2 條，現行法規所定貨幣單位折
    算新臺幣條例第2 條，判決如主文。
本案經檢察官謝雯璣到庭執行職務。
中    華    民    國    95    年    1     月    25    日
                    刑事第九庭審判長法  官  林明洲
                                    法  官  胡芷瑜
                                    法  官  何燕蓉
以上正本證明與原本無異。
如不服本判決，應於判決送達後10日內向本院提出上訴狀（應附
繕本），上訴於臺灣高等法院。
                                    書記官  許弘樺
中    華    民    國    95    年    1     月    25    日
槍砲彈藥刀械管制條例第8條第4項
未經許可，持有、寄藏或意圖販賣而陳列第 1 項所列槍枝者，處
 3 年以上10年以下有期徒刑，併科新臺幣700 萬元以下罰金。
附表
┌──┬───────────────────────┐
│編號│        槍    彈    名    稱                  │
├──┼───────────────────────┤
│ 1  │仿COLT廠半自動手槍製造之金屬玩具手槍，換裝土造│
│    │金屬槍管改造而成之改造45手槍1 支              │
│    │（槍枝管制編號：0000000000）                  │
├──┼───────────────────────┤
│ 2  │0.38吋制式子彈1 顆                            │
├──┼───────────────────────┤
│ 3  │土造子彈（直徑9.0mm金屬彈頭）1 顆             │
├──┼───────────────────────┤
│ 4  │土造鋼筆手槍1 支（槍枝管制編號：0000000000）  │
└──┴───────────────────────┘


司法院資訊處製作；財團法人民間司法改革基金會備份。
